【裁判字號】    98,消債抗,346
【裁判日期】    980707
【裁判案由】    聲請更生程序
【裁判全文】
臺灣高雄地方法院民事裁定           98年度消債抗字第346號
抗  告  人  甲○○
上列抗告人因聲請更生程序事件，對於中華民國98年5 月4 日本
院98年度審消債更字第322 號裁定提起抗告，本院裁定如下：
    主  文
抗告駁回。
抗告程序費用新台幣壹仟元由抗告人負擔。
    理  由
一、抗告意旨略以：查原審固於民國98年4 月7 日命抗告人補正
    相關文件，惟抗告人已於98年4 月24日提出補正狀，並檢附
    相關證據，詎原審卻以抗告人未如期補正，而駁回抗告人更
    生之聲請，於法自有未合，爰聲請廢棄原裁定等語。
二、按債務人對於金融機構因消費借貸、自用住宅借款、信用卡
    或現金卡契約而負債務，在聲請更生或清算前，應提出債權
    人清冊，以書面向最大債權金融機構請求協商債務清償方案
    並表明共同協商之意旨，消費者債務清理條例（下稱消債條
    例）第151 條第1 項定有明文。次按更生之聲請有下列情形
    之一者，應駁回之：一、債務人曾依本條例或破產法之規定
    而受刑之宣告；二、債務人曾經法院認可和解、更生或調協
    ，因可歸責於己之事由，致未履行其條件；三、債務人經法
    院通知，無正當理由而不到場，或到場而不為真實之陳述，
    或拒絕提出關係文件或為財產變動狀況之報告。又聲請更生
    或清算不合程式或不備其他要件者，法院應以裁定駁回之，
    但其情形可以補正者，法院應定期間先命補正，亦為消債條
    例第46條、第8條所明定。
三、經查，抗告人雖曾發函予最大債權金融機構元大商業銀行股
    份有限公司（下稱元大銀行）提出前置協商申請，惟元大銀
    行於97年8 月20日收受上開函件後，因抗告人未檢附金融機
    構債務協商機制所定財產收入狀況等相關證明文件，經元大
    銀行通知補正後，抗告人逾期仍未為補正，而遭元大銀行以
    「申請文件不符規定」為由退件等情，據原審向元大銀行查
    明屬實，且有元大銀行98年4 月16日之民事陳報狀附卷可稽
    （見原審卷第35頁至38頁）。是抗告人之前置協商申請經元
    大銀行以「申請文件不符規定」為由退件，即應視同未申請
    ，而非不開始協商或協商不成立，按之上開說明，自不許抗
    告人逕為更生之聲請。另抗告人主張：已於駁回裁定送達前
    即98年4 月24日具狀補正相關資料云云，惟經核閱其前開所
    指民事陳報狀中補正之資料，僅有財團法人金融聯合徵信中
    心當事人綜合信用報告─債務清理條例前置協商專用債權人
    清冊、抗告人之勞保資料及受扶養人侯永祥、侯洪麗之戶籍
    謄本、95、96年度綜合所得及財產歸屬資料清單（見原審卷
    第41至60頁），而無原審裁定命補正之(1)財產及收入狀況說
    明書，並說明最近五年是否從事營業活動及平均每月營業額
    ；(2)完整之債權人清冊；(3)97年度薪資扣繳憑單及98年1 月
    迄今薪資證明單；(4)依法應分擔侯永祿、侯洪麗香扶養義務
    之人數、分擔比例及家族系統表；(5)聲請前2 年內必要支出
    及扶養費證明文件（須提出收據及明細）；(6)其餘不能清償
    債務或有不能清償債務之虞之相關證明文件（例如生病之診
    斷證明書、非自願性離職證明書等）；(7)聲請前兩年依約定
    繳納每月應繳納及每月實際向各債權人（包括無擔保及有擔
    保之債權）清償貸款之數額及明細；(8)聲請人如有其他如投
    資型保險單、股票、基金或其他財產及收入，亦應併為陳明
    其種類之現值金額及提出證明文件影本；(9)最近1 個月內財
    團法人金融聯合徵信中心當事人綜合信用報告書（紅色聯單
    ）。足徵抗告人於接獲原審上開裁定後，實仍未補正相關資
    料。從而，抗告人主張其已補正相關資料云云，洵非可採。
四、綜此，抗告人既未依原審及本院所命予以補正暨提出關係文
    件，復自始即未曾依消債條例第151 條第1 項所定之協商前
    置機制，與全體金融機構債權人完成協商程序，其聲請更生
    自屬無據，不應准許。原審法院駁回抗告人更生之聲請，即
    屬有據，抗告意旨求予廢棄原裁定，為無理由，應予駁回。
五、據上論結，本件抗告為無理由，依消費者債務清理條例第15
    條，民事訴訟法第495 條之1 第1 項、第449 條第1 項、第
    78條，裁定如主文。
中    華    民    國    98    年    7     月     7    日
                  民事第五庭  審判長法  官  李昭彥
                                    法  官  李育信
                                    法  官  鄭凱文
以上正本證明與原本無異。
本裁定不得再抗告。
中    華    民    國    98    年    7     月    7     日
                                    書記官  張家瑜


司法院資訊處製作；財團法人民間司法改革基金會備份。
